臺灣臺中地方法院民事判決　96年度訴字第1161號
原　　　告　乙○○
被　　　告　丙○○
訴訟代理人　甲○○
上列當事人間請求損害賠償事件，經本院於民國96年8月29日言
詞辯論終結，判決如下：
 主    文
被告應給付原告新台幣壹佰肆拾貳萬參仟參佰參拾壹元，及自民
國九十六年一月五日起至清償日止，按年利率百分之五計算之利
息。原告其餘之訴駁回。
訴訟費用由被告負擔百分之五十五，餘由原告負擔。
本判決於原告以新台幣肆拾柒萬肆仟肆佰元供擔保後，得為假執
行。
原告其餘假執行之聲請駁回。
   事實及理由
壹、原告起訴主張：被告於民國95年6月4日0時5分許，駕駛車牌
    號碼0150-LD之自用小客車，在臺中巿漢口路與太原二街口
    ，欲迴轉往華美街方向行駛，過失撞及原告，致原告受有頭
    部外傷合併顱內出血，兩側嗅覺喪失等傷害。爰依民法第
    184條第1項前段、第193條第1項及第195條第1項前段，請求
    被告賠償所支出出醫療費用：包括醫藥費新臺幣（下同）
    25238元、看護費22000，工作損失：原告受傷期間僱請陳信
    吉至洗衣店幫忙薪資共40000元，減少勞動能力：原告嗅覺
    喪失，殘廢等級13，減少之勞動能力為0.2037，算至60歲共
    損失0000000元，及因喪失嗅覺無法享受嗅覺人生，對化學
    類等亦無法透過嗅覺以採取安全措施，生命安全比一般人低
    請求慰撫金0000000元等語並聲明：一、被告應給付原告
    0000000元，及自起訴狀繕本送達翌日（即96年1月5日）起
    至清償日止，按年利率5%計算之利息。二、願供擔保，請准
    宣告假執行。
貳、被告則以：原告亦未遵守交通規則穿越馬路，才會遭被告撞
    及，且被告只有喝2瓶啤酒，沒有超過標準值0.25mg/dl等語
    資為抗辯。並聲明：請求駁回原告之訴。
參、本件兩造不爭執之事實：
一、被告於95年6月4日0時5分許，駕駛車牌號碼0150-ＬＤ號自
    用小客車，在臺中巿北區○○路與太原二街口，於交岔路口
    迴車，疏未注意車前狀況及減速慢行，適原告亦未遵守交通
    規則，穿越漢口路，遭被告駕車撞及，致原告受頭部外傷合
    併顱內出血、嗅覺喪失，被告肇事後，於警方到場處理時，
    表明其為過失傷害犯行之肇事人而自首，並接受司法裁判。
二、被告經臺灣臺中地方法院檢察署檢察官起訴 (95年度偵字第
    23894號)，並經本院判處過失傷害致重傷罪，處有期徒刑5
    月，嗣被告已提起上訴。
三、原告受傷住院共支出看護費22000元
四、兩造基本資料：
(一)、學歷：
1、原告：高中畢業。
2、被告：高職肄業。
(二)、工作：
1、原告：洗衣店工作，月薪40000元。
2、被告：泊車服務業，月薪20000元。
(三)、家庭狀況：
1、原告：有父母、配偶、兒、女。
2、被告：單身。
肆、本件兩造關鍵爭點及關於爭點之主張如下：
一、兩造責任分擔比例？
(一)、原告主張：原告負擔2成，被告8成，因被告有喝酒要多負擔
    。
(二)、被告主張：兩造各負擔5成，因兩造都有過失，被告只有喝
    2瓶啤酒而已，沒有超過標準值0.25mg/dl。
二、原告請求醫藥費25238元，有無理由？
(一)、原告主張：有理由，原告有拿到被告汽車強制保險公司所理
    賠的18022元。
(二)、被告主張：無理由，保險公司會給付。
三、原告請求住院期間損失薪資40000元有無理由?
(一)、原告主張：受傷後20日期間僱請陳信吉至洗衣店幫忙，每天
    2000元，合計40000元（計算式如下：20Ｘ2000＝40000）。
(二)、被告主張：就出院後的十天有意見，。
四、原告請求減少勞動能力損失0000000元有無理由？
(一)、原告主張：伊喪失嗅覺，殘廢等級13，減少勞動能力20.37%
    ，伊為57年11月1日生，自受傷至原告60歲止，尚有22年4月
    (即268月)可工作，每月以40000元計，以霍夫曼法計算，被
    告應賠償0000000元（計算式如下：40000x179.69x0.2037
    =0000000元。
(二)、被告主張：被告從事洗衣業，喪失嗅覺和其行業無關。
五、原告請求精神慰撫金0000000元有無理由？
(一)、原告主張：有理由。
(二)、被告主張：100000元內可接受。
伍、法院之判斷：
一、按「人格權受侵害時，得請求法院除去其侵害，有受侵害之
    虞時，得請求防止之。前項情形，以法律有特別規定者為限
    ，得請求損害賠償或慰撫金。」、「因故意或過失，不法侵
    害他人之權利者，負損害賠償責任；故意以背於善良風俗之
    方法，加損害於他人者亦同。違反保護他人之法律，致生損
    害於他人者，負損害賠償責任。」、「不法侵害他人身體或
    健康者，對於被害人因此喪失或減少勞動能力或增加生活上
    之需要時，應負損害賠償責任。」、「不法侵害他人之身體
    、健康、名譽、自由、信用、隱私、貞操，或不法侵害其他
    人格法益而情節重大者，被害人雖非財產上之損害，亦得請
    求賠償相當之金額」，民法第18條、第184條第1項、第2項
    、第193條第1項、第195條第1項前段分別定有明文。至於損
    害賠償之範圍，應以被害人實際所受損害為衡。而當事人主
    張有利於己之事實者，就其事實有舉證之責任，此觀民法第
    216條第1項及民事訴訟法第277條之規定自明。本件原告既
    遭被告駕車撞及以致身體受傷，已構成對於原告身體權、健
    康權之侵權行為，則原告自可請求被告賠償必要之醫療費支
    出，以及相當金額之非財產損害。茲審酌兩造的過失分擔比
    例及原告主張之數額如下：
(一)、原告請求支出之醫療費用：
    原告主張因被告上開侵權行為支出醫療費用25238元之事實
    ，業據原告提出中國醫藥大學附設醫院醫療費用收據影本10
    紙、杏一醫療用品統一發票影本1紙為證，堪信為真實。惟
    被告強制汽車責任險保險公司已給付原告18022元，依強制
    汽車責任保險法第32條規定，應視為被保險人 (即被告)損
    害賠償金額之一部分，被保險人受賠償請求時，得扣除之，
    故原告得請求的醫療費用應扣除18022元，原告於請求被告
    賠償醫療費用於7216元之範圍內，為有理由。
(二)、受傷期間之損失（增加支出）：
    原告受傷後20日期間僱請陳信吉至洗衣店幫忙，每天2000元
    ，合計40000元，業據原告提出陳信吉所簽之收據影本1紙在
    卷可稽，被告雖抗辯原告僅住院10天，惟原告受傷部位為頭
    部，出院後再觀察情況，俟情況穩定後始投入工作亦屬合理
    ，被告就此之抗辯不可採。原告此部分請求應予准許。
(三)、喪失或減少勞動能力損失：
    又原告遭被告駕車撞傷後受有頭部外傷合併顱內出血、嗅覺
    喪失之傷害，此為被告所不爭執，喪失嗅覺，依勞工保險條
    例第53條之附表，殘廢等級為13，減少勞動能力23.07%（原
    告以20.37%計算），而洗衣業使用各種化學藥劑，嗅覺為從
    事洗衣業工作之重要知覺，被告抗辯洗衣業無須嗅覺為不可
    採。原告受傷前從事洗衣業，每月收入為40000元，此有原
    告所提之財政部臺灣省中區國稅局繳納證明影本1紙在卷可
    證，而原告為57年11月1日生，自受傷至原告60歲止，尚有
    22 年4月 (即268月)可工作，以霍夫曼法計算，為0000000
    元〔計算式如下：480000Ｘ15.103875 +480000Ｘ1/3Ｘ（
    15.000000-00.10387 5）Ｘ0.2307＝0000000（小數點以下4
    捨5入）〕，惟原告僅請求其中之0000000元（其計算式如下
    ：霍夫曼月別單利係數為179.69，每月以40000元計，以霍
    夫曼法計算，40000x1 79.69x0.2037=0000000元），應予准
    許。
(三)、慰撫金（即非財產上之損害）：
    本院斟酌原告所受之傷害程度，兩造之學歷及社會地位，原
    告高中畢業、月薪40000元，家庭狀況有父母、配偶、兒、
    女，於受傷時正值壯年階段，遽遭上述之傷害，受有身體之
    痛苦；以及被告於行為後已因本件傷害遭判刑，高職肄業，
    坦承有上開之侵權行為，月薪為20000元、單身等一切情形
    ，認為原告請求之非財產上之損害請求以500000元為相當。
(四)、按「損害之發生或擴大，被害人與有過失者，法院得減輕賠
    償金額，或免除之。」民法第217條第1項定有明文。查本件
    被告酒後駕車，雖酒精濃度未達法定應移送檢察官之標準，
    惟其酒後駕車致反應遲緩，應仍為本件事故之主要原因；然
    原告就上開車禍受傷之發生，亦有未遵守交通規則穿越馬路
    之過失，故原告對於自己受傷結果之發生與有過失，應係次
    要原因。本院審酌所調閱之刑事卷證資料後，認兩造過失之
    程度，原告應負30%之過失責任，被告應負70%之過失責任較
    屬適當。依前揭說明，被告得減輕30%之賠償金額。
二、綜上所述，原告依民法第184條第1項前段、第193條第1項及
    第195條第1項前段，請求被告給付0000000元〔計算式如下
    ：（22000+7216+40000+0000000+500000）x0.7＝0000000）
    及自起訴狀繕本送達翌日（即96年1月5日）起至清償日止，
    按年利率5%計算之利息之範圍內，洵屬正當，應予准許，逾
    此部分之請求為無理由，應予駁回。
陸、本件原告勝訴部分，原告陳明願供擔保，請准宣告假執行，
    核無不合，應予准許，爰酌定相當之擔保金額宣告之。至原
    告敗訴部分，其假執行之聲請，亦失所附麗，應併予駁回。
柒、本案事證已臻明確，兩造其餘之陳述、攻擊方法及舉證，均
    對本判決之結果不生影響，爰不一一論述，附此敘明。
捌、結論：本件原告之訴，為一部有理由，一部無理由，爰依民
    事訴訟法第79條、第390條第2項，判決如主文。
中　　華　　民　　國　　96　　年　　9　　月　　12　　日
                  民事第三庭    法  官   曹宗鼎
上正本係照原本作成
如對本判決上訴，須於判決送達後20日內向本院提出上訴狀。
中　　華　　民　　國　　96　　年　　9　　月　　12　　日
                                書記官
